【裁判字號】    97,建,128
【裁判日期】    990426
【裁判案由】    給付工程款
【裁判全文】
臺灣臺中地方法院民事判決  97年度建字第128號
原      告  玖豐營造有限公司
法定代理人  陳永政
訴訟代理人  楊俊彥  律師
複代理人    馮福仁
複代理人    賴怡君
被      告  廖瓊玉
訴訟代理人  林坤賢  律師
訴訟代理人  邱華南  律師
上列當事人間給付工程款事件，本院於民國99年4月12日言詞辯
論終結，判決如下：
    主      文
原告之訴及假執行之聲請均駁回。
訴訟費用由原告負擔。
    事實及理由
一、原告起訴主張：兩造於民國（下同）95年8月21日簽訂「天
    使之家住宅新建工程承攬契約書」(下稱系爭契約)，約定由
    原告向被告承攬天使之家住宅新建工程(下稱系爭工程)，承
    作RC構造地上三層別墅住宅一戶，原定工程總價新臺幣(下
    同)990萬元，工程期限自合約簽訂後365個日曆天，由原告
    負責向主管機關取得建築使用執照。原告隨即依約開工進場
    施作，惟被告多次變更工程設計暨指定使用建材等諸多因素
    ，以致本件工程延宕多日，兩造互有微詞，嗣經第三人居間
    協調，兩造於97年1月28日成立協議，改以97年3月20日為完
    工日期，另由被告自行施作木地板及平頂等項目，確定工程
    追加減項目金額為52萬5450元，被告同時支付60萬元作為工
    程款之給付。原告仍依約施作，並於97年2月29日向被告請
    款，請求支付第8、9期工程款，詎被告拒絕給付，竟要求原
    告就前開被告自行施作木地板及平頂等項目之原估價價格約
    60餘萬元，重行同意改為130萬元，而自工程款中扣除云云
    。原告對此無理之舉，難以同意，乃於97年3月5日寄發存證
    信函通知停工，而原告亦於同年5月20日寄發存證信函表示
    終止本件工程承攬契約，因系爭工程終止係可歸責於被告之
    事由所致，被告仍應賠償原告因契約終止所生之損害，爰本
    於承攬之法律關係，請求被告給付196萬6150元「計算式：
    第8期工程款118萬8000元＋第9期工程款99萬元＋第10期工
    程款108萬9000元＋第11期工程款49萬5000元－原合約未施
    作項目160萬4168元＋工程追加減實際施作項目40萬8318 元
    －被告給付60萬元＝196萬6150元」，及自起訴狀繕本送達
    翌日起至清償日止，按年息5%計算之利息，並陳明願供擔保
    ，請准宣告假執行。
二、被告則以：(一)原告於96年5月8日起無故停工，經訴外人賴東
    歆於97年1月28日出面講情後，被告始同意原告進場復工。
    惟復工後，原告又無故停工，被告爰依系爭契約第21條約定
    ，終止兩造承攬契約，原告主張係被告任意終止契約，得請
    求終止後之損害賠償云云，顯與事實不合。(二)系爭工程款1
    至7期，被告均已給付完畢，第8期工程款亦先預付60萬元與
    原告，惟原告第8期工程大部分尚未完成，第9期工程尚未完
    成，依系爭契約書第6條約定：「乙方（即原告）應依下列
    規定按期以書面申請估驗計價，甲方核定後支付」，原告不
    得請領第8期及其後之工程款等語置辯，請求駁回原告之訴
    及假執行之聲請，並陳明如受不利判決，願供擔保，請准宣
    告免為假執行。
三、原告主張兩造於95年8月21日簽訂系爭契約書，約定原告承
    攬系爭工程，嗣兩造於97年1月28日成立協議，改以97年3月
    20日為完工日期，另由被告自行施作木地板及平頂等項目之
    事實，業據其提出系爭契約書、協議書等件為證，並為被告
    所不爭執，此部分事實，堪信為真。至原告主張其已完成第
    8、9期工程，系爭工程終止係可歸責於被告之事由所致，則
    為被告所否認，並以前詞置辯。經查，
  (一)依被告所提出之華傑工程顧問有限公司鑑定報告書所載：「
    會勘日期：民國97年4月14日」、「本標的物為地上3層、RC
    構造住家，目前已取得使照，二次工程尚未施工，室內2～
    3F地坪裝修材未完成、1～3F天花板未完成、水電工程均未
    穿線、衛浴設備詳附件三；另工程施工缺失相片詳附件四」
    ，顯見迄97年4月14日止，原告所施作之系爭工程雖已取得
    使用執照，惟二次工程尚未施工，前期工程仍存有未施工及
    施工缺失之情形。
  (二)又系爭契約第3條第3項約定：「本工程為總價承攬，凡圖說
    未註明而估價表有註明者，或圖說有註明而估價表未註明者
    ，或因本工程之需要而於估價表及圖說均未註明者，或因乙
    方(即原告)施工便利所需者，或為工程慣例上應由乙方施作
    者，乙方均應照做，不得藉故要求加價」、第4條約定：「
    總工程造價：新台幣玖佰陸拾參萬元整。稅額為新台幣貳拾
    柒萬元整。合計含稅為新台幣玖佰玖拾萬元整。」。依原告
    所提出之工程預算單所示，系爭工程細分為「假想工程：
    158,200元」、「安全措施工程：96,315元」、「結構體工
    程：2,826,090元」、「粉刷工程：3,297,010元」、「門窗
    工程：(業主自行施作)」、「雜費工程：1,574,570元」、
    「水電工程：1,100,000元」、「運什費：57,400元」、「
    工程保險費：34,400元」、「管理費及利潤5%：486,015元
    」、「加值營業稅：270,000元」，合計990萬元。惟依被告
    所提出之前開鑑定報告書所載，原告未依系爭契約施作所需
    後續施作者，計有「假想工程：108,500元」、「安全措施
    工程：8000元」、「粉刷工程：1,861,038元」、「雜費工
    程：191,574,570元」「水電工程：1,245,730元」、「運什
    費：31,047元」、「工程保險費：19,663元」、「管理費及
    利潤5%：258,722元」、「加值營業稅：274,193元」，合計
    5,758,062元，與系爭工程原總工程造價(含稅)990萬元相較
    ，原告僅完成價值4,141,938元「計算式：9,900,000元－
    5,758,062＝4,141,938元」，約占42%之系爭工程，仍有價
    值5,758,062元，約占58%之系爭工程尚未完成。
  (三)而依原告所提出之協議書所載：「工程完工以97西元2008，
    3月20日完工.....」，惟系爭工程雖已取得使用執照，惟迄
    97年4月14日止，二次工程尚未施工，前期工程仍存有未施
    工及施工缺失，原告僅完成價值4,141,938元，約占42%之系
    爭工程，仍有價值5,758,062元，約占58%之系爭工程尚未完
    成，已如前述，被告自得就其應給付原告第8、9期，乃至其
    後工程款，行使同時履行之抗辯。從而，原告以被告未給付
    第8、9期工程款，終止系爭契約，並不合法，其請求被告賠
    償終止後之損害賠償，亦屬無據。
  (四)另依被告所提出之付款協議書所載，經原告法定代理人「陳
    永政」簽領者，計有：一、訂金：NT$990,000元。二、1F
    LRC完成：NT$990,000元。三、2FL RC完成：NT$693,000元
    。四、3FL RC完成：NT$693,000。五、RFL完成：NT$693,
    000 元。六、內牆粉刷完成(剩面漆)：NT$268,000元。七、
    外牆粉刷完成(同上)：NT$1,386,000。八、地坪完成：預付
    第8期工程款600,000元，合計631,300元，並為原告而不爭
    執。而原告僅完成價值4,141,938元，約占42%之系爭工程，
    是被告所給付之工程款631,300元，已大於原告所完成系爭
    工程價值4,141,938元，足認原告就系爭工程已無工程款可
    資請求。
四、綜上所述，原告僅完成價值0000000元，約占42%之系爭工程
    ，仍有價值5,758,062元，約占58%之系爭工程尚未完成，而
    被告所給付之工程款631,300元，已大於原告所完成系爭工
    程價值4,141,938元，原告就系爭工程已無工程款可資請求
    。從而，原告本於承攬之法律關係，請求被告給付196萬
    6150元，及自起訴狀繕本送達翌日起至清償日止，按年息5%
    計算之利息，即屬無據，應予駁回，其假執行之聲請亦失所
    附麗，應併予駁回。
五、本件事證已臻明確，兩造其餘攻擊防禦方法及所舉證據，經
    審酌結果，與本件判決結論均無影響，爰不一一論述，附此
    敘明。
六、訴訟費用負擔之依據：民事訴訟法第78條。
中    華    民    國    99    年    4     月    26    日
                  民事第一庭  法  官  劉正中
以上為正本係照原本作成。
如對本判決上訴，須於判決送達後20日內向本院提出上訴狀（須
附繕本）。
中    華    民    國    99    年    4     月    26    日
                              書記官

司法院資訊處製作；財團法人民間司法改革基金會備份。
